臺灣臺北地方法院簡易民事判決
111年度北簡字第3214號
原      告  許利平
訴訟代理人  羅忠孝

被      告  鄭明齊
訴訟代理人  鄭志雄
上列當事人間請求損害賠償（交通）事件，經本院刑事庭裁定移
送前來（110年度審交附民字第376號），本院於民國111年4月25
日言詞辯論終結，判決如下：
    主      文
被告應給付原告新臺幣柒拾貳萬陸仟壹佰壹拾伍元，及自民國一
百一十年十月八日起至清償日止，按年息百分之五計算之利息。
原告其餘之訴駁回。
訴訟費用由被告負擔百分之三十四，餘由原告負擔。
本判決原告勝訴部分得假執行。但被告如以新臺幣柒拾貳萬陸仟
壹佰壹拾伍元為原告預供擔保，得免為假執行。
    事實及理由
一、按訴狀送達後，原告不得將原訴變更或追加他訴，但擴張或
    減縮應受判決事項之聲明者，不在此限；簡易訴訟程序，除
    本章別有規定外，仍適用第一章通常訴訟程序之規定，民事
    訴訟法第255條第1項第3款、第436條第2項分別定有明文。
    本件原告原起訴請求為：「被告應給付原告新臺幣（下同）
    1,200,000元……」（見110年度審交附民字第376號卷第5頁）
    ，嗣於民國111年4月14日具狀變更其請求為「被告應給付原
    告2,125,895元……」（見本院卷第123頁、第127頁、第193頁
    至第194頁）。核原告前開變更，屬擴張應受判決事項之聲
    明，依上揭規定，於法相符，應予准許。
二、原告主張：被告於110年4月11日下午6時55分許，騎乘車號0
    00-0000號機車沿臺北市萬華區華中橋機車引道往臺北市方
    向行駛，本應注意行車速度，依標誌速限之規定，不得超速
    行駛，而依當時情狀，並無不能注意之情事，竟疏未注意及
    此，貿然以70公里時速超速（速限40公里/小時）行駛，以
    致追撞原告所騎乘車號000-000號於上開路段在前方同向直
    行之機車，造成原告受有創傷性蜘蛛膜下腔出血、腦震盪、
    左側肱骨上端閉鎖性骨折、左恥體下肢骨折、疑似顏面骨骨
    折、左手拇指遠端指骨骨折之傷害，爰起訴請求被告給付醫
    療費用153,735元、看護費用1,109,600元、工作損失420,00
    0元、顏面神經損害及顏面骨折整容220,000元、精神損失20
    0,000元、臺北榮民總醫院醫療費用12,360元、車損費用10,
    200元，合計2,125,895元等語。並聲明：被告應給付原告2,
    125,895元，及自起訴狀繕本送達之翌日起至清償日止，按
    年息5%計算之利息。 
三、被告則以：不同意原告之請求等語，做為答辯。
四、得心證之理由：
  ㈠被告於110年4月11日下午6時55分許，騎乘車號000-0000號機
    車沿臺北市萬華區華中橋機車引道往臺北市方向行駛，本應
    注意行車速度，應依標誌速限之規定，不得超速行駛，而依
    當時情狀，並無不能注意之情事，竟疏未注意及此，貿然以
    70公里時速超速（速限40公里/小時）行駛；原告騎乘車號0
    00-000號機車（下稱系爭機車）於上開路段在前方同向直行
    ，本應注意變換車道時，應先顯示欲變換車道方向之燈光或
    手勢，讓直行車先行，並注意安全距離，而依當時情狀，並
    無不能注意之情事，竟疏未注意及此，貿然自第2車道左切
    第1車道，被告遂自後方撞擊原告機車，2車倒地，致被告受
    有下巴挫擦傷、右手背、左手背、左髖、右膝、左膝多處挫
    擦傷之傷害，原告則受有創傷性蜘蛛膜下腔出血、腦震盪、
    左側肱骨上端閉鎖性骨折、左恥體下肢骨折、疑似顏面骨骨
    折、左手拇指遠端指骨骨折之傷害（下稱系爭傷害）。兩造
    之前揭行為，經本院以110年度審交簡字第223號刑事簡易判
    決，以兩造均係犯過失傷害罪，處被告拘役50日、原告拘役
    40日，均得易科罰金等情，有本院前開刑事簡易判決、臺灣
    臺北地方檢察署110年度偵字第22480號檢察官起訴書、本件
    交通事故肇事資料等在卷可稽（見本院卷第13頁至第49頁）
    ，並為兩造所不爭執（見本院卷第193頁），可信為真正。
  ㈡按因故意或過失，不法侵害他人權利者，負損害賠償責任；
　　不法侵害他人之身體或健康者，對於被害人因此喪失或減少
    勞動能力或增加生活上之需要時，應負損害賠償責任；不法
    侵害他人之身體、健康、名譽、自由、信用、隱私、貞操，
    或不法侵害其他人格法益而情節重大者，被害人雖非財產上
    之損害，亦得請求賠償相當之金額，民法第184條第1項前段
    、第193條第1項、第195條第1項前段分別定有明文。次按侵
    權行為損害賠償之債，以有損害之發生及有責任原因之事實
    ，並二者間有相當因果關係為成立要件，且主張侵權行為損
    害賠償請求權之人，對於侵權行為之成立要件應負舉證責任
    （最高法院110年度台上字第2968號、103年度台上字第434
    號、102年度台上字第1893號判決意旨參照）。民事訴訟負
    舉證責任之一方，不能提出使法院就應證事實形成確切之心
    證時，即應對其未就利己事實盡舉證責任一事，承擔不利益
    之結果（最高法院107年度台上字第2077號判決意旨參照）
    。又當事人於訴訟上所為之自認，於辯論主義所行之範圍內
    有拘束當事人及法院之效力，法院應認其自認之事實為真，
    以之為裁判之基礎，在未經自認人合法撤銷其自認前，法院
    不得為與自認之事實相反之認定（最高法院111年度台上字
    第372號、第170號、110年度台上字第2958號、第2464號決
    意旨參照）。
　㈢原告請求醫療費用151,674元、2,061元，及臺北榮民總醫院
    醫療費用12,360元（見本院卷第127頁）部分：
　　原告就其請求前揭醫療費用部分，提出臺北市立聯合醫院門
    急診費用收據380元、70,566元、費用證明書2,061元（見11
    0年度審交附民字第376號卷第9頁、本院卷第159頁）、臺北
    榮民總醫院住院收費結帳通知單10,984元、門診醫療費用明
    細收據520元及856元、診斷證明書等為憑（見本院卷第129
    頁、第131頁、第133頁），被告對此不爭執（見本院卷第19
    4頁），依前開說明，原告請求被告給付前揭醫療費用85,36
    7元（計算式：380元＋70,566元＋2,061元＋10,984元＋520元＋8
    56元＝85,367元）部分，核屬有據，應予准許。逾此範圍之
    請求，則未據原告舉證證明之，以實其說，依舉證責任分配
    原則，其請求即非有據，不應准許。
　㈣原告請求看護費用1,109,600元（見本院卷第127頁）部分：
　　原告就其請求前揭看護費用部分，業據提出看護證明7紙為
    證（見本院卷第135頁至第147頁），被告對此不爭執（見本
    院卷第194頁），依前開說明，原告請求被告給付看護費用1
    ,109,600元等語，即屬有據，應予准許。　
　㈤原告請求工作損失420,000元（見本院卷第127頁）部分：
　　原告就其請求前揭工作損失部分，業據提出工作證明、薪資
    單為佐（見本院卷第149頁至第153頁），被告對此並不爭執
    （見本院卷第194頁），依前開說明，原告請求被告給付工
    作損失420,000元等語，亦屬有據，應予准許。　
　㈥原告請求顏面神經損害及顏面骨折整容220,000元（見本院卷
    第127頁）部分：
　　查原告就其請求前揭顏面神經損害及顏面骨折整容部分，並
    未提出任何證據證明之，以實其說，依舉證責任分配原則，
    其請求被告給付顏面神經損害及顏面骨折整容220,000元云
    云，於法應屬無據，難以憑採。
　㈦原告請求車損費用10,200元（見本院卷第127頁）部分：
　　按被害人請求賠償物被毀損所減少之價額，得以修復費用為
    估定之標準，如修理材料係以新品換舊品，則應折舊計算（
    最高法院104年度台上字第504號判決意旨參照）。另依固定
    資產耐用年數表第2類交通及運輸設備、第3項陸運設備、號
    碼20307規定，機車之耐用年數為3年，本件依固定資產耐用
    年數表、固定資產折舊率表，採定率遞減法計算系爭機車之
    折舊。系爭機車因本件車禍事故之修繕費用為3,200元，其
    中零件費用為3,200元、工資為0元，有維修紀錄單及統一發
    票存卷可憑（見本院卷第169頁），而系爭機車出廠年月為9
    8年12月，亦有道路交通事故補充資料表在卷可佐（見本院
    卷第24頁），兩造均不爭執（見本院卷第194頁），至110年
    4月11日發生本件車禍事故之日為止，系爭機車已實際使用1
    1年4月（參照營利事業所得稅查核準則第95條第6款規定：
    「固定資產提列折舊採用平均法、定率遞減法或年數合計法
    者，以1年為計算單位；其使用期間未滿1年者，按實際使用
    之月數相當於全年之比例計算之；不滿1月者，以月計」）
    ，已逾機車耐用年數3年以上，依所得稅法第54條第3項、固
    定資產折舊率表規定，以成本10分之1為合度，則系爭車輛
    更換零件部分，經扣除折舊後為320元（計算式：3,200元×0
    .1＝320元），加計工資0元，系爭機車修復費用應為320元，
    是原告請求修復費用320元，為有理由，應予准許，逾此範
    圍之請求，則無理由，不應准許。至原告另主張系爭機車引
    擎遭猛烈撞以致無法修復報廢費用7,000元部分（見本院卷
    第127頁），並未舉證證明之，以實其說，依舉證責任分配
    原則，原告請求報廢費用7,000元部分，即非有據，不應准
    許。
　㈧原告請求精神慰撫金200,000元（見本院卷第127頁）部分：
    　
　　按法院定慰撫金之數額，應斟酌行為人係故意或過失，其加
    害情節，被害人所受名譽損害之痛苦程度，及兩造之身分地
    位、教育程度、經濟狀況等一切情狀定之（最高法院110年
    度台上字第425號、108年度台上字第1073號判決意旨參照）
    。經查，原告起訴主張被告犯前揭過失傷害行為，致原告受
    有系爭傷害之事實，已如前述，原告精神及身體上自受有相
    當之痛苦及損害，且其所受損害與被告前揭不法行為間有相
    當因果關係，是原告依前開規定請求被告賠償精神慰撫金，
    於法自屬有據。查原告係高中畢業，本件車禍前為幫傭，10
    9年度給付總額及財產總額均為0元；被告目前係大三學生，
    109年度給付總額為3,014元，財產總額為0元，為兩造所不
    爭執（見本院卷第195頁），並有本院依職權調閱之兩造稅
    務電子閘門財產所得調件明細表可參（隨卷外放）。審酌被
    告之前揭行為情節、造成原告之損害程度，及兩造之身分、
    地位、經濟能力等一切情狀，認原告請求被告給付精神慰撫
    金200,000元，核屬公允適當，應予准許。
　㈨據上，原告請求被告給付醫療費用85,367元、看護費用1,109
    ,600元、工作損失420,000元、系爭機車修復費用320元、精
    神慰撫金200,000元，合計1,815,287元，應予准許，逾此範
    圍之請求，則無理由，不應准許。
　㈩又損害之發生或擴大，被害人與有過失者，法院得減輕賠償
    金額，或免除之，民法第217條第1項定有明文。本件依上所
    述，原告得請求被告給付1,815,287元，惟原告騎乘系爭機
    車於上開路段在前方同向直行，本應注意變換車道時，應先
    顯示欲變換車道方向之燈光或手勢，讓直行車先行，並注意
    安全距離，而依當時情狀，並無不能注意之情事，竟疏未注
    意及此，貿然自第2車道左切第1車道，被告遂自後方撞擊原
    告機車，2車倒地，致被告受有下巴挫擦傷、右手背、左手
    背、左髖、右膝、左膝多處挫擦傷之傷害，亦為肇事原因，
    原告並不爭執（見本院卷第193頁）。經考量其等過失之輕
    重，本院認原告應負60%過失責任，是原告就本件所受損害
    即應扣除60%賠償責任，扣除後原告得請求金額應為726,115
    元（計算式：1,815,287元×40%＝726,115元；元以下四捨五
    入）。　
五、末按給付無確定期限者，債務人於債權人得請求給付時，經
    其催告而未為給付，自受催告時起，負遲延責任；其經債權
    人起訴而送達訴狀，或依督促程序送達支付命令，或為其他
    相類之行為者，與催告有同一之效力；遲延之債務，以支付
    金錢為標的者，債權人得請求依法定利率計算之遲延利息；
    應付利息之債務，其利率未經約定，亦無法律可據者，週年
    利率為5%，民法第229條第2項、第233條第1項前段及第203
    條分別定有明文。本件係屬侵權行為損害賠償之債，自屬無
    確定期限者，且係以支付金錢為標的，依前揭法律規定，原
    告請求被告給付自刑事附帶民事訴訟起訴狀繕本送達被告之
    翌日即110年10月8日（見110年度審交附民字第376號卷第11
    頁）起至清償日止，按年息5%計算之遲延利息，於法自屬有
    據。
六、綜上所述，原告請求被告給付726,115元，及自110年10月8
    日起至清償日止，按年息5%計算之利息，為有理由，應予准
    許。逾此部分之請求，則無理由，應予駁回。
七、本件事證已臻明確，兩造其餘攻擊防禦及證據方法，於本判
    決結果不生影響，爰不一一論述。
八、本件原告勝訴部分，係就民事訴訟法第427條第1項訴訟適用
    簡易程序所為被告敗訴之判決，依同法第389條第1項第3款
    規定，應依職權宣告假執行。並依同法第436條第2項適用第
    392條第2項規定，依職權宣告被告如預供擔保，得免為假執
    行。
九、訴訟費用負擔之依據：民事訴訟法第79條。
中　　華　　民　　國　　111 　年　　5 　　月　　24　　日
                  臺北簡易庭    法  官  詹慶堂
上列正本係照原本作成。
如不服本判決，應於判決送達後20日內向本院提出上訴狀（須按
他造當事人之人數附繕本）。如委任律師提起上訴者，應一併繳
納上訴審裁判費。
中　　華　　民　　國　　111 　年　　5 　　月　　24　　日
                                書記官  馬正道